臺灣臺北地方法院民事裁定
110年度訴字第6376號
原      告  永豐商業銀行股份有限公司

法定代理人  陳嘉賢  


訴訟代理人  林琮茗  
被      告  龍達洋菸酒有限公司


兼法定代理  郭一鋒  
人                      區戶政事務所)
上列當事人間清償借款事件，本院裁定如下：
    主  文
本件移送臺灣桃園地方法院。
    理  由
一、按訴訟之全部或一部，法院認為無管轄權者，依原告聲請或
    依職權以裁定移送於其管轄法院，民事訴法第28條第1 項定
    有明文。次按當事人得以合意定第一審管轄法院，但以關於
    由一定法律關係而生之訴訟為限，民事訴訟法第24條第1 項
    亦定有明文。又民事訴訟法所以規定當事人得合意定管轄法
    院，乃因法定管轄規定於實際上常造成當事人諸多不便，故
    為尊重當事人之程序選擇權，兼顧當事人實行訴訟之便利，
    於無礙公益上特別考量所作管轄之規定（如專屬管轄之規定
    ）下，特容許當事人得合意定第一審管轄法院，上開規定之
    立法意旨既係為便利當事人實行訴訟而設，則兩造於起訴前
    合意指定之管轄法院，必須限於一定之法院，始能謂係便利
    當事人實行訴訟，如當事人一造以定型化契約廣泛將不特定
    多數第一審法院定為合意管轄之法院，用與他造當事人簽訂
    契約，即與合意管轄之立法意旨有悖；是當事人合意定數管
    轄法院時，雖非法所不許，然亦應限於特定之一個或數個法
    院，如合意泛指當事人一造得向不特定多數法院起訴，自為
   法所不許（最高法院86年度台抗字第139號裁定意旨參照）。
二、經查，原告本於兩造間簽定之汽車貸款約定書（下合稱系爭
    約定書），請求被告清償借款，並依系爭約定書第30條約定
    ，主張兩造係合意以本院為第一審管轄法院一情。惟觀諸前
    開約定內容為：「. . . .有關債務以貴行所在地為履行地
    ， 本貸款契約涉訟時，立約人及保證人同意以貴行總行或
    有業務往來之分行所在地管轄法院為第一審管轄法院. . . 
    . 」（見本院卷第15頁），則依前開記載係指得在包括本院
    內之全國地方法院擇一為第一審管轄法院，而原告為一全國
    性知名銀行，於全國各地均設有分支機構，如依前開約定條
    款，原告得依其意思於全國各地擇一地方法院起訴，與合意
    管轄係為便利當事人訴訟之立法意旨不符，揆諸前項說明，
    尚不能認為兩造已有合意本院為第一審管轄法院，該合意管
    轄約定，與民事訴訟法第24條意旨有悖，應屬無效。而本件
    被告戶籍址設於「桃園市楊梅區」，有被告之戶籍謄本在卷
    可稽，依民事訴訟法第1 條第1 項前段規定，本件應由被告
    住所地法院即臺灣桃園地方法院管轄，原告向無管轄權之本
    院起訴，顯係違誤，爰依職權將本件移送於該管轄法院。
三、依民事訴訟法第28條第1 項，裁定如主文。 
中　　華　　民　　國　　110 　年　　10　　月　　26　　日
                  民事第四庭    法　官　陳靜茹
以上正本係照原本作成。
如對本裁定抗告須於裁定送達後10日內向本院提出抗告狀，並繳
納抗告費新臺幣1,000元。
中　　華　　民　　國　　110 　年　　10　　月　　26　　日
                                書記官　蔡汶芯